【裁判字號】    88,訴,287
【裁判日期】    900406
【裁判案由】    違反槍砲彈藥刀械管制條例
【裁判全文】
臺灣宜蘭地方法院刑事判決                          八十八年度訴字第二八七號
    公  訴  人  臺灣宜蘭地方法院檢察署檢察官
    被      告  丁○○
    指定辯護人  本院公設辯護人甲○○
右列被告因違反槍砲彈藥刀械管制條例案件，經檢察官提起公訴（八十八年度偵字第
四三三七號），本院判決如左：
    主  文
丁○○共同未經許可，製造其他可發射子彈具有殺傷力之改造手槍，累犯，處有期徒
刑伍年捌月，併科罰金新臺幣捌萬元，罰金如易服勞役，以新臺幣玖佰元即銀元佰
元折算壹日。扣案之改造手槍（槍枝管制編號：0000000000）壹枝沒收。
又未經許可，持有子彈，累犯，處有期徒刑陸月，併科罰金新臺幣貳萬元，罰金如易
服勞役，以新臺幣玖佰元即銀元佰元折算壹日。扣案手槍子彈顆（均為制式口徑
零點三八吋轉輪手槍彈；另由制式口徑零點三八吋轉輪手槍彈截短彈筒改造而成之子
彈壹顆已因送鑑試射而滅失）均沒收。應執行有期徒刑陸年。併科罰金新臺幣玖萬元
，罰金如易服勞役，以新臺幣玖佰元即銀元佰元折算壹日。扣案之改造手槍（槍枝
管制編號：0000000000）壹枝、手槍子彈顆（均為制式口徑零點三八吋
轉輪手槍彈；另由制式口徑零點三八吋轉輪手槍彈截短彈筒改造而成之子彈壹顆已因
送鑑試射而滅失）均沒收。
    事  實
一、丁○○於民國八十七年間因違反麻醉藥品管制條例案件，經臺灣高等法院判處有
    期徒刑六月確定，於八十七年三月二十七日易科罰金執行完畢。詎仍不知悔改，
    明知未經中央主管機關許可，不得非法製造、持有可發射子彈具殺傷力之槍枝，
    竟仍於八十八年九月底某日，自設於宜蘭縣羅東鎮○○○路三○九號之三「太空
    城模型店」購入玩具模型槍仿轉輪手槍製造之金屬掌心雷手槍後，於不詳時、地
    ，與年籍姓名不詳之成年人基於共同之犯意聯絡，由該姓名年籍不詳之成年人將
    該金屬掌心雷以車通槍管及轉輪彈倉之方式，非法改造成可擊發射子彈，具殺傷
    力之改造手槍後，交予丁○○非法持有。又丁○○明知未經許可，不得非法持有
    子彈，竟另於不詳時、地取得由制式口徑零點三八吋轉輪手槍彈截短彈筒改造而
    成之手槍子彈一顆及制式口徑零點三八吋轉輪手槍子彈三顆，而未經許可持有之
    。嗣於同年十月五日丁○○攜帶上開揭手槍及子彈，搭乘友人丙○○所駕駛，丁○○之兄游恆廉所有，平日均係丁○○使用之車牌號碼ＩＭ─七０八九號自用小
    客車自基隆至宜蘭後，在其所投宿之宜蘭縣羅東鎮○○路八號「米堤」汽車旅館
    房間內把玩前揭手槍、子彈，然因友人丙○○、乙○○恐生意外，乃乘丁○○為
    求戒毒而施打點滴之際，將丁○○所持有之上開手槍、子彈藏放在上開自用小客
    車之後座座椅下，嗣於翌日（即十月六日）凌晨三時許經警查獲，並扣得丁○○
    所持有，均具殺傷力之改造玩具掌心雷手槍一支及手槍子彈四顆。
二、案經宜蘭縣警察局羅東分局報告臺灣宜蘭地方法院檢察署檢察官偵查起訴。
    理  由
一、訊據被告丁○○固就於八十八年九月底自設於宜蘭縣羅東鎮○○○路三○九號之
    三「太空城模型店」購入上開玩具模型槍仿轉輪手槍製造之金屬掌心雷手槍一支
    之事實，坦承不諱，惟自警訊至偵審中，均矢口否認有何改造手槍及持有具殺傷
    力子彈之犯行，迭以：其購買玩具手槍本欲贈與其子作為禮物，並無改造之意圖
    。而該支金屬掌心雷玩具手槍自購入後，均置於其兄游恆廉所有，平日由其使用
    之車牌號碼ＩＭ─七０八九號自用小客車內。八十八年十月五日其自基隆前來宜
    蘭乃為求戒除毒癮，因神智不清而獨自在米提汽車旅館內打點滴，車牌號碼ＩＭ
    ─七０八九號自用小客車在丙○○、乙○○一同開出使用一段期間後，置於車內
    之玩具手槍已經改造完成，且多出其從未見過之手槍子彈，其不知該支玩具手槍
    究係何人所改造，亦不支手槍子彈從何而來等語置辯。然查：
  (一)扣案之改造掌心雷手槍一支及手槍子彈四顆經送內政部警政署刑事警察局鑑驗結
    果，認該支改造掌心雷手槍（槍枝管制編號：0000000000），係仿轉
    輪手槍造之金屬玩具手槍車通槍管及轉輪彈倉改造而成，機械性能良好，可擊發
    射子彈使用，具殺傷力；而手槍子彈四顆，認其中一顆係由制式口徑零點三八吋
    轉輪手槍彈截短彈筒改造而成，彈底標記為Ｐ８０（已因送鑑試射而滅失），其
    餘三顆乃制式口徑零點三八吋轉輪手槍子彈三顆，其中一顆彈底標記為Ｐ７９，
    二顆則為Ｐ８０，均可擊發而具殺傷力，此有該局八十八年十月十四日刑鑑字第
    一○三六七六號鑑驗通知書一紙存卷可佐，足徵扣案之改造掌心雷手槍一支及手
    槍子彈四顆均具有殺傷力。
  (二)被告丁○○於八十八年九月底某日自「太空城模型店」購得玩具模型槍仿轉輪手
    槍製造之金屬掌心雷手槍一支之事實，業據被告自承無誤，核與證人丙○○及「
    太空城模型店」負責人吳添勝分別於警訊及偵審中結證屬實，證人吳添勝復結證
    稱：其售出時，該支掌心雷手槍之槍管及轉輪均塞住等語綦詳，堪認被告丁○○
    對該支玩具模型槍仿轉輪手槍製造之金屬掌心雷手槍之來源所言非虛，且徵該支
    手槍本非屬改造完成，具殺傷力之改造手槍甚明。
  (三)又觀之被告丁○○到庭供稱：其曾經試圖向「阿色」（即戊○○）買槍，但因價
    格過高，故經由乙○○介紹至「太空城模型店」買玩具手槍，再想辦法改造。代
    價是其託請友人為乙○○刺青，嗣後其友人亦已為乙○○刺青等語，即徵被告購
    入該支玩具手槍本即存具有將之改造成為可發射子彈，具殺傷力之手槍之目的，
    其犯後所執：該槍係欲作為其子之禮物等語，顯屬狡言飾究之語，無足可採。
  (四)本件金屬製玩具掌心雷手槍自被告丁○○自「太空城模型店」購入後，至為警查
    獲之時止，僅於被告在宜蘭「米提汽車旅館」休息時，曾離去其實力支配範圍外
    達半小時餘，其餘期間均在被告實力支配下，此據被告供明在卷。然據該段空檔
    時間使用車牌號碼ＩＭ─七０八九號自用小客車之證人丙○○、乙○○於偵審中
    均證稱：當時係乙○○駕車返家拿衣服，並不知車內置物箱中藏有丁○○放置之
    金屬製掌心雷手槍等語翔實。再稽之證人丙○○、乙○○以丁○○使用該車外出
    前後為時僅約半小時有餘之短暫時間，衡情當不致於已可將該支金屬製玩具掌心
    雷手槍改造完成。況該槍本為被告所有之物，苟非經被告同意並授權，證人丙○○、乙○○要無擅自將之改造之動機或利益。總此可知，被告所執：該支掌心雷
    手槍或係丙○○、乙○○乘上開空檔時間予以改造完成之辯詞，顯與社會基本經
    驗事實有所悖離，尚難採憑。其自基隆前往宜蘭前，已試圖設法將該支金屬製玩
    具掌心雷手槍改造完成之事實，應堪認定。
  (五)又被告丁○○於八十八年十月五日夥同丙○○自基隆前往宜蘭途中，曾與丙○○
    一同下車至九份靶場挖取彈殼，隨後被告並將所挖得之彈殼裝入舒跑飲料空罐內
    ，乘在「米提汽車旅館」休息時，取出仔細洗滌清理，再與該支金屬製改造完成
    之掌心雷手槍併同把玩等情，亦據證人丙○○、乙○○分別於偵審中結證屬實。
    從而，按之經驗法則及論理法則，顯可推見被告其主觀上確有利用彈殼作為基本
  素材予以改造，俾供日後所用之意圖，且其應有管道可資改造槍枝、子彈。蓋彈
    殼經擊發後已無火藥殘留，以社會客觀之一般常人角度理解僅係金屬鐵片而已，
    惟被告卻特地前往挖取彈殼，並將之仔細清洗整理及收藏，堪徵其認定其所挖得
    之彈殼並非廢棄無用之物，而係具有改造空間之有用物品。況被告為警查獲時，
    其車內具有殺傷力之手槍子彈四顆中，一顆亦為制式口徑零點三八吋轉輪手槍彈
    截短彈筒改造而成，其餘尚有內無火藥之制式步槍子彈二顆、由玩具槍用金屬空
    彈殼加裝底火而成，不具金屬彈頭之彈殼九顆，不具殺傷力之底火四顆，土造金
    屬槍管（已貫通）二支，是互核被告持有容有改造空間之槍管、子彈，及前述其
    曾向證人乙○○探詢改造槍枝之管道等情以觀，應可認定被告丁○○業已與具備
    改造槍枝、子彈之不詳姓名人士取得聯繫，將其購買之玩具模型槍仿轉輪手槍製
    造之金屬掌心雷手槍於不詳時地以車通槍管及轉輪彈倉之方式，非法改造成可擊
    發射子彈，具殺傷力之改造手槍，並另行取得均具殺傷力之由制式口徑零點三八
    吋轉輪手槍彈截短彈筒改造而成之手槍子彈一顆及制式口徑零點三八吋轉輪手槍
    子彈三顆。從而，被告所執：不知扣案子彈係從何而來，及當時其在打點滴戒毒
    ，神智不清楚等辯語，要屬卸責脫罪之詞，洵無足採。
  (六)總上各情，本件被告自八十八年九月底某日購入該支金屬製玩具掌心雷手槍後，
    至為警於同年十月六日查獲時止，前後整段期間內，該支金屬製玩具掌心雷手槍
    僅有約半小時餘之空檔離去被告之實力支配範圍，再稽以被告本即存有擁有改造
    槍枝之意圖，亦積極探訪改造槍枝管道之舉動，要可推知被告於購入該槍後，業
    已覓得具備改造槍枝能力之工具之人，並委請其為之改造所購買之金屬製玩具掌
    心雷手槍。又本件扣案槍械一批中，除具殺傷力之改造手槍及子彈外，尚有已貫
    通之槍管、並未改造之手槍、未裝填底火之子彈及被告自九份靶場挖取之彈殼等
    物，是綜觀被告持有之全部槍械子彈物品，要可徵得其與改造手槍、子彈之關係
    匪淺。況扣案槍械一批乃證人丙○○、乙○○因認被告在旅館房間內把玩槍枝之
    舉並非妥適，而利用被告隨後施打點滴戒毒之際，為被告收藏在車牌號碼ＩＭ─
    七０八九號自用小客車後座座椅下，被告平日用以藏放毒品之處所，嗣為警起獲
    等情，業分據證人丙○○、乙○○及查獲警員張川榮、古國章、馮東溪等人於偵
    審中證述明確，是被告對扣案金屬製玩具掌心雷手槍之改造結果及對子彈部分之
    來源，空言否認不知情等辯詞，委無足採。此外，扣案之改造之金屬製玩具掌心
    雷手槍一支及手槍子彈四顆經送內政部警政署刑事警察局鑑驗結果，均具有殺傷
    力如前述，是本件事證已臻明確，被告改造手槍及持有具殺傷力之改造手槍及子
    彈之犯行，堪可認定，應予依法論科。
二、核被告丁○○所為，係犯槍砲彈藥刀械管制條例第十一條第一項之未經許可製造
    可發射子彈具殺傷力之槍枝罪，及同條例第十二條第四項之未經許可持有子彈罪
    。其未經許可，持有改造槍枝之低度行為，應為製造之高度行為所吸收，不另論
    罪。被告與年籍姓名不詳之成年人具有主觀之犯意聯絡及客觀之行為分擔，為共
    同正犯。而其所犯上開二罪間，犯意各別，行為互殊，應予分論併罰。又被告前
    於八十七年間因違反麻醉藥品管制條例案件，經臺灣高等法院判處有期徒刑六月
    確定，於八十七年三月二十七日易科罰金執行完畢之事實，已經被告供明在卷，
    並有臺灣高等法院檢察署刑案紀錄簡覆表一紙在卷可稽，茲於執行完畢後五年內
    再犯有期徒刑以上之本罪，應依刑法第四十七條累犯之規定，加重其刑。審酌被
    告於槍枝氾濫之際，猶私行改造槍枝，擁槍自重，危害社會善良風氣及治安甚鉅
    ，情節非輕，且犯後猶飾詞狡卸，惡行匪淺，惟念其尚未持所改造之手槍及子彈
    用以犯罪，犯後態度尚稱良好，及其動機、目的、手段、所生損害等一切情狀，
    爰酌情量處如主文所示之刑，併諭知所科罰金刑部分之易服勞役之折算標準，並
    定其應執行刑，以示懲儆。扣案之改造手槍（槍枝管制編號：00000000
    00）一枝及手槍子彈三顆（均為制式口徑零點三八吋轉輪手槍彈；另由制式口
    徑零點三八吋轉輪手槍彈截短彈筒改造而成之子彈一顆已因送鑑試射而滅失，剩
    餘彈殼一顆即非屬違禁物，爰就該彈殼不另為沒收之宣告）均係違禁物，應依刑
    法第三十八條第一項第一款併予宣告沒收之。
三、至公訴意旨雖認被告將所購得之玩具模型槍仿轉輪手槍製造之金屬掌心雷手槍以
    車通槍管及轉輪彈倉之方式，非法改造成可擊發射子彈，具殺傷力之改造手槍之
    所為，係違反槍砲彈藥刀械管制條例第十條第一項之未經許可擅自改造模型槍罪
    ，惟按槍砲彈藥刀械管制條例第十條所指之「模型槍」，乃謂由產製槍械合法廠
    商之不具發射功能制式槍枝模型，經加工改造或得輕易改裝或加裝而具有發射功
    能及殺傷力之槍枝而言，另同條例第十一條所謂之其他可發射金屬或子彈具有殺
    傷力之各式槍枝，則指改造模型槍以外經製造、改造具殺傷力之其他槍枝，以玩
    具槍枝改造並具殺傷力者亦屬之。再佐以卷附內政部警政署刑事警察局八十八年
    十月十四日刑鑑字第一０三六七六號鑑驗通知書所載：「送鑑之掌心雷手槍一枝
    ，認係由仿轉輪手槍製造之金屬玩具手槍，車通槍管及轉輪彈倉改造而成，機械
    性能良好，可供擊發子彈使用，認具殺傷力。」，即徵本件扣案改造手槍本身乃
    為玩具手槍，並非前述由產製槍械合法廠商之不具發射功能制式槍枝模型，經加
    工改造或得輕易改裝或加裝而具有發射功能及殺傷力之模型槍枝甚明，是公訴意
    旨認應依同條例第十條第一項之規定予以處斷，容有誤會，起訴法條應予變更，
    附此述明。
三、末以，保安處分係對受處分人將來之危險性所為拘束其身體、自由等之處置，以
    達教化與治療之目的，為刑罰之補充制度。本諸法治國家保障人權之原理及刑法
    之保護作用，其法律規定之內容，應受比例原則之規範，使保安處分之宣告，與
    行為人所為行為之嚴重性、行為人所表現之危險性，及對於行為人未來行為之期
    待性相當。查修正後之槍砲彈藥刀械管制條例第十九條第一項規定：「犯第七條
    、第八條、第十條、第十一條、第十二條第一項至第三項、第十三條第一項至第
    三項之罪，經判處有期徒刑者，應於刑之執行完畢或赦免後，令入勞動場所，強
    制工作，其期間為三年。」此項規定不問對行為人有無預防矯治其社會危險性之
    必要，一律宣付強制工作三年，限制其中不具社會危險性之受處分人之身體、自
    由部分，其所採措施與所欲達成預防矯治之目的及所需程度，不合憲法第二十三
    條所定之比例原則。犯上開條例第十九條第一項所定之罪，不問對行為人有無預
    防矯治其社會危險性之必要，一律宣付強制工作三年之部分，業經司法院大法官
    會議釋字第四七一號解釋認為自公布之日起不予適用。犯該條例第十九條第一項
    所列舉之罪，依個案情節符合比例原則部分，固應適用該條例宣告保安處分；至
    不符合部分而應宣告保安處分者，則仍由法院斟酌刑法第九十條第一項規定之要
    件，依職權為之，於此，自無刑法第二條第二項之適用，亦即仍有從新從輕原則
    之適用。則審酌被告應否令入勞動處所強制工作，自應由被告行為之嚴重性、所
    表現之危險性及對其未來行為之期待性等層面觀之。惟經本院審理結果，認被告
    所犯者雖係槍砲彈藥刀械管制條例第十一條第四項之罪，本應依同條例第十九條
    第一項規定，令入勞動場所強制工作三年，然審酌本件被告僅係試圖嘗試改造玩
    具槍彈，並未查出其有持前開槍彈為不法之犯行，況槍砲彈藥刀械管制條例於八
    十六年十一月二十四日修正，其刑度已大幅然提高，而強制工作之旨，乃在對嚴
    重職業性犯罪及欠缺正確工作觀念或無正常工作因而犯罪者，強制其從事勞動，
    俾以習得一技之長及正確之謀生觀念，使之重返社會後，能適應社會生活。再觀
    之刑法第九十條第一項規定，亦在對於有犯罪之習慣或以犯罪為常業或因遊蕩或
    懶惰成習而犯罪者，施以強制工作（司法院大法官會議釋字第四七一號解釋參照
    ），是在權衡是否應對犯罪之被告宣告強制工作時，應審酌被告是否有犯罪之習
    慣、以犯罪為常業或因無正常工作而犯罪等情形。是綜據上述，本件被告犯罪之
    情節及其所彰顯之社會危險性，尚難認有已達需以預防矯治其社會危險性之必要
    ，復難遽認其有犯罪之習慣，或以犯某種犯罪為常業之情形，亦非因欠缺正常工
    作而犯罪，從而，參酌上揭大法官會議解釋意旨及刑法第九十條第一項規定之精
    神，依比例原則權衡後，認尚無將本件被告丁○○併付宣告強制工作，以矯治其
    社會危險性之必要，特此敘明。
據上論斷，應依刑事訴訟法第二百九十九條第一項前段、第三百條，槍砲彈藥刀械管
制條例第十一條第一項、第十二條第四項，刑法十一條前段、第二十八條、第四十七
條、第四十二條第二項、第五十一條第五款、第七款、第九款、第三十八條第一項第
一款，罰金罰鍰提高標準條例第二條，現行法規所定貨幣單位折算新臺幣條例，判決
如主文。
本案經檢察官林慧到庭執行職務。
中    華    民    國        九十        年      四      月      六      日
                                  臺灣宜蘭地方法院刑事第二庭
                                            法  官
右正本證明與原本無異。
如不服本判決，應於判決送達後十日內，向本院提出上訴狀。
                                          書記官
中    華    民    國      八十        年              月              日
附錄本案論罪科刑法條全文
槍砲彈藥刀械管制條例第十一條第四項
未經許可，持有、寄藏或意圖販賣而陳列第一項所列槍砲者，處一年以上七年以下有
期徒刑，併科新臺幣七百萬元以下罰金。
槍砲彈藥刀械管制條例第十二條第四項
未經許可，持有、寄藏或意圖販賣而陳列子彈者，處五年以下有期徒刑，併科新台幣
三百萬元以下罰金。


司法院資訊處製作；財團法人民間司法改革基金會備份。
